【裁判字號】    98,交抗,972
【裁判日期】    981021
【裁判案由】    聲明異議
【裁判全文】
臺灣高等法院臺中分院刑事裁定         98年度交抗字第972號
抗 告 人即
受 處分 人  甲○○
上列抗告人因違反道路交通管理處罰條例案件，不服臺灣臺中地
法院，中華民國98年8月27日所為裁定（98年度交聲字第2372號
裁定），提起抗告，本院裁定如下：
    主    文
抗告駁回。
    理    由
一、抗告意旨略以：(一)原裁定理由認定駕駛人林倩於實施酒測前
    回答員警其尚未飲酒，可瞭解駕駛人林倩之自我認知係未飲
    酒，即可合理研判當受處分人於搭車前確認駕駛人是否飲酒
    ，亦可獲得相同之答覆，故受處分人並非明知駕駛人飲酒而
    故犯。且受處分人在員警告知此項行為違法時，尚不知將面
    臨何項處分，因此有再三向警方詢問，並非如原審裁定認為
    受處分人因當時並未辯解而默認有明知之情形，受處分人實
    因未知有此項處罰才有該次行為。(二)又原裁定理由中提及受
    處分人於酒測時思緒仍屬清晰，然試問一般人在面臨執法單
    位攔檢與要求配合時，合理情形下均會正視此項事件，且臨
    檢當時與受處分人酒過三巡思慮不清醒時尚有一段時間差，
    壓力加上時間雙重條件下，精神狀況自不能與上車前相提並
    論。(三)當天是因為要到錢櫃ＫＴＶ，怕自己喝酒無法開車才
    帶林倩去，自不可能仍讓林倩酒駕，請求撤銷原裁定云云。
二、按汽車駕駛人，駕駛汽車經測試檢定有酒精濃度超過規定標
    準之情形者，處新臺幣15,000元以上60,000元以下罰鍰，並
    當場移置保管該汽車及吊扣其駕駛執照 1年，道路交通管理
    處罰條例第35條第1項前段、第1款定有明文。而汽車所有人
    ，明知汽車駕駛人有前開情形，而不予禁止駕駛者，依前開
    規定之罰鍰處罰，並吊扣該汽車牌照3個月，道路交通管理
    處罰條例第35條第6項定有明文。
三、經查：
  (一)本件原審法院98年8月27日98年度交聲字第2372號裁定書
      於98年9月3日送達抗告人即受處分人甲○○，送達地址為
      抗告人之居所即台北縣淡水鎮○○○路○段67號1樓，有原
      審卷附之送達證書1紙在卷可稽，則其抗告期間原為5日加
      計在途期間8日後，抗告期間應於98年9月16日屆滿，抗告
      人於98年9月10日提出抗告（以抗告狀送達法院之日為準
      ，不以投遞日為準），此有蓋有臺灣臺中地方法院收狀章
      記載收狀日期之抗告狀1紙，附卷可憑，故本件抗告尚未
      逾期，合先敘明。
  (二)本件抗告人即受處分人甲○○所有之車牌號碼 3938-SE號
      自用小客車，於民國98年4月2日凌晨 2時45分許，在台北
      市忠孝東、復興南路口，因「汽車所有人明知駕駛人（林
      倩）酒駕，而未予以禁駛」之違規，經警當場舉發，並經
      原處分機關即交通部公路總局臺中區監理所於98年 6月15
      日，以違反道路交通管理處罰條例裁處罰鍰新臺幣（下同
      ）19,500元等情，此有臺北市政府警察局北市警交字第
      AEY025055號舉發通知單、交通部公路總局臺中區監理所
      中監稽違字第裁60-AEY025055號裁決書各1紙附卷可稽。
  (三)本件抗告人將上開所有小客車交由酒後之林倩駕駛，業據
      抗告人自承不諱，且經證人即舉發員警高志文於原審結證
      稱：「當時該自小客車是在忠孝東路4段行進間在大安路
      路口違規迴轉，警察是在復興南路口攔停，該路段常有酒
      駕事件，因為附近有錢櫃KTV，攔停該車是因為違規迴轉
      ，攔下後發現有酒味，跟駕駛人林倩對談中發現有酒味，
      因為味道很明顯，酒測超過標準。我有問甲○○是否為車
      主，其表示是車主，我告訴此部分有處罰規定，甲○○沒
      有提到說他不知道林倩有喝酒。舉發過程平和，對方沒有
      爭執、抗拒。甲○○沒有表示他在開車前有和林倩確認有
      沒有喝酒才讓林倩駕駛。當時林倩飲酒狀況蠻明顯的，有
      酒氣、面部潮紅，談話中就有散發酒氣，臉部潮紅，車內
      的話應該會聞到」等語明確。抗告人雖以前詞為辯，而本
      案舉發員警高志文提出之舉發當時錄影錄音光碟內容，亦
      無法顯現受測者面部潮紅或有無酒氣，惟依上開光碟畫面
      所示，受處分人多次以手攬受測者，以手撫受測者上臂，
      業據本院勘驗上開光碟查明無訛，顯見受測者與受處分人
      之關係甚為親密，受處分人既臉色潮紅並有酒氣，對於受
      測者是否飲酒，應無不知之理。
（四）復查本件受測者確於受測前飲酒，飲酒時受處分人在場，
      業據證人林倩於本院結證稱：伊在錢櫃有喝酒，前後大約
      2、3杯，當天是喝啤酒，是抗告人的友人向伊敬酒才喝，
      不是一次喝，是斷斷續續的喝，所以覺得伊可以開車。當
      時抗告人有詢問伊可不可以開車？伊答稱可以。但抗告人
      並未主動詢問伊有無喝酒。抗告人雖與伊在同一包廂，但
      因抗告人一直在跟朋友聊天，所以伊不知道抗告人是否知
      道伊有喝酒。抗告人之前有告訴伊要伊開車，所以席間有
      人向伊敬酒，伊才禮貌性回敬，大約回敬5、6次等語，而
      抗告人與林倩係男女朋友，抗告人從錢櫃ＫＴＶ出來時是
      詢問林倩可不可以開車，而非詢問林倩有無喝酒，業經抗
      告人自承在卷，是抗告人與林倩既在同一包廂內飲酒，林
      倩係因回敬他人才喝酒，喝酒之次數達5、6次，共飲用啤
      酒約2、3杯，參以抗告人與林倩係男女朋友關係，豈有不
      知林倩喝酒之理，抗告人上開所辯，洵非可採。
（五）綜上所述，原審法院參酌全案事證，逐一指駁抗告人之異
      議理由不可採信，因而裁定駁回抗告人之異議，其認事用
      法均無違誤，應予維持。抗告意旨仍執陳詞，指摘原審裁
      定不當，為無理由，應予駁回。
三、據上論斷，應依道路交通事件處理辦法第26條、刑事訴訟法
    第412條，裁定如主文。
中    華    民    國    98    年    10    月    21    日
            刑事第六庭    審判長法  官  李  文  雄
                                法  官  林  靜  芬
                                法  官  陳  如  玲
以上正本證明與原本無異。
不得再抗告。
                                書記官  陳  如  慧
中    華    民    國    98    年    10    月    21    日


司法院資訊處製作；財團法人民間司法改革基金會備份。
